# 合伙企业的无公允价值的权益性投资的核算

提问人：cpab 时间：2017-04-05 00:01:29
以股权投资为目的成立的合伙企业，其权益性投资，基本不是上市公司。 请教：对权益性投资的核算： 由于不是上市公司，没有公允价值，按模型计算公允价值，企业和事务所都做不出来。 是否可以根据《 22 号准则》 第十条：“在活跃市场中没有报价、公允价值不能可靠计量的权益工具投资，不得指定为以公允价值计量且其变动计入当期损益的金融资产”。 第三十二条 企业应当按照公允价值对金融资产进行后续计量，且不扣除将来处置该金融资产时可能发生的交易费用。但是，下列情况除外：（二）在活跃市场中没有报价且其公允价值不能可靠计量的权益工具投资，以及与该权益工具挂钩并须通过交付该权益工具结算的衍生金融资产，应当按照成本计量。
是否可以在可供出售金融资金中按成本法核算？

回答人：chenyiwei
首先，应会同该PE公司管理层，合理判断该PE公司是否属于《企业会计准则第 33 号——合并财务报表（ 2014 年修订）》中的“投资性主体”或者《企业会计准则第 2 号——长期股权投资（ 2014 年修订）》中所指的“风险投资机构、共同基金以及类似主体”。如果是，则在其自身的财务报表中，其所持有的所有财务性对外投资均应作为金融资产核算，而不是作为长期股权投资核算，不论其对被投资企业是否具有控制、共同控制或重大影响。 根据《企业会计准则第 2 号——长期股权投资（ 2014 年修订）》，对于本案例的PE公司来说：  如果对被投资企业不具有控制、共同控制或重大影响的，则只能作为金融资产核算；  如果对被投资企业具有控制、共同控制或重大影响的，则存在一个会计政策选择，可以选择在初始确认时将其指定为以公允价值计量且其变动计入当期损益的金融资产或者分类为交易性金融资产（需每期末估值），也可以将其按照长期股权投资准则进行核算。 《企业会计准则第 33 号——合并财务报表（ 2014 年修订）》对“投资性主体”的规定和《企业会计准则第 2 号——长期股权投资》中对“风险投资机构、共同基金以及类似主体”的规定存在冲突。因为很多“风险投资机构、共同基金以及类似主体”实际上同时也满足新修订的合并报表准则对“投资性主体”的判断条件和通常应具备的特征的规定。在目前情况下，为了尽可能避免准则之间冲突的影响，我们倾向于对于满足“投资性主体”定义和确认条件的“风险投资机构、共同基金以及类似主体”，尽可能采用将其财务性投资在初始确认时即指定为以公允价值计量且其变动计入当期损益的金融资产或者分类为交易性金融资产的做法，而不是采用权益法核算。 在金融资产的分类和指定方面，现行的《企业会计准则第 22 号——金融工具确认和计量》与 2014 年新制订的《企业会计准则第 39 号——公允价值计量》也存在一定冲突。根据《企业会计准则第 39 号——公允价值计量》的理念，认为所有资产和负债都可以通过一定方式确定其公允价值；但在《企业会计准则第 22 号——金融工具确认和计量》中却多次出现“在活跃市场中没有报价且其公允价值不能可靠计量的权益工具投资”的提法，并规定此类金融资产不得指定为以公允价值计量且其变动计入当期损益的金融资产，应当按照成本进行后续计量，减值准备一旦计提即不得转回等。而这些规定明显与《企业会计准则第 33 号——合并财务报表（ 2014 年修订）》第二十一条“如果母公司是投资性主体，则母公司应当仅将为其投资活动提供相关服务的子公司（如有）纳入合并范围并编制合并财务报表；其他子公司不应当予以合并，母公司对其他子公司的投资应当按照公允价值计量且其变动计入当期损益”的规定冲突。 因此，在目前准则之间存在的冲突尚未得到解决，也没有明确准则之间适用的优先顺序的情况下，对该PE公司而言，目前以下几种做法均可接受。但一旦选择其中一种，就构成企业的一项会计政策，应当一贯地运用于所有同类或类似交易，不得随意变更： 1 、对不具有控制、共同控制或重大影响的权益性投资作为金融资产核算，对具有控制、共同控制或重大影响的权益性投资作为长期股权投资核算； 2 、按照现行的《企业会计准则第 22 号——金融工具确认和计量》的规定，将不能可靠计量其公允价值的财务性投资，不论是否对被投资企业具有重大影响，均作为可供出售金融资产按成本计量； 3 、按照《企业会计准则第 33 号——合并财务报表（ 2014 年修订）》和《企业会计准则第 39 号——公允价值计量》的规定，将所有财务性投资，不论是否对被投资企业具有重大影响，均指定为以公允价值计量且其变动计入当期损益的金融资产。按照公允价值进行后续计量。被审计单位作为PE公司，其主要目的是获得资产增值和投资收益，公允价值计量应是其主要的计量属性，因此在被投资单位没有活跃市场报价的情况下，也应尽可能采用估值的方法确定其公允价值。 在上述三种方案中， 3 是最优方案，能够将准则之间的冲突问题的影响降到最低，且因为所依据的准则都是最新颁布的，也代表了企业会计准则体系在这个问题上的未来发展趋势，故应尽可能优先选用。 1 和 2 是在目前情况下可接受的次优方案，一旦准则有后续修订，其适用性将受到影响。